臺灣臺中地方法院刑事判決
110年度金訴字第646號
公  訴  人  臺灣臺中地方檢察署檢察官
被      告  王欣愉


上列被告因違反洗錢防制法等案件，經檢察官提起公訴（110年
度偵字第16526號）及移送併辦（110年度偵字第24896號、第263
58號），本院判決如下：
    主    文
甲○○幫助犯洗錢防制法第十四條第一項之洗錢罪，處有期徒刑肆
月，併科罰金新臺幣壹萬元，罰金如易服勞役，以新臺幣壹仟元
折算壹日。
    犯罪事實
一、甲○○明知金融機構帳戶為個人理財之重要工具，如提供予不
    相識之人使用，極易遭人利用作為有關財產犯罪之工具，可
    能使不詳之犯罪集團藉以掩飾或隱匿犯罪所得來源、去向，
    以逃避刑事追訴之用，竟仍不違背其本意，而基於幫助詐欺
    及幫助洗錢之不確定故意，於民國110年3月6日15時許，在
    臺中市西屯區廣福路上之統一超商內，將其申設臺灣銀行帳
    號000-000000000000號帳戶、第一商業銀行帳號000-000000
    00000號帳戶、兆豐商業銀行帳號000-00000000000帳戶之提
    款卡、密碼及存摺影本，以統一超商店到店方式，寄送予真
    實姓名年籍不詳，暱稱「林暐書」之詐騙集團成員，幫助其
    所屬之詐欺集團成員使用該帳戶以遂行詐欺取財犯罪，及作
    為掩飾、隱匿詐欺取財之犯罪所得使用。嗣不詳詐欺集團成
    員取得甲○○上開銀行帳戶資料後，即共同意圖為自己不法之
    所有，並基於詐欺取財之犯意聯絡，分別於如附表所示之時
    間，利用如附表所示之詐欺手法，向如附表所示之人施用詐
    術，使渠等因而陷於錯誤，遂依指示分別於如附表所示時間
    ，將如附表所示金額匯款至甲○○前揭帳戶內，旋遭提領一空
    ，而掩飾、隱匿詐欺取財之犯罪所得。嗣經壬○○、庚○○、癸○○、丙○○、子○○、己○○、丁○○及戊○○（未滿18歲，真實姓名
    詳卷）等人發覺受騙並報警處理，始查悉上情。
二、案經壬○○、子○○、己○○、丁○○訴由臺中市政府警察局第六分
    局報告及戊○○訴由高雄市政府警察局仁武分局報告臺灣臺中
    地方檢察署檢察官偵查起訴。
    理    由
一、證據能力部分：
  ㈠按被告以外之人於審判外之陳述，雖不符刑事訴訟法第159條
    之1至第159條之4之規定，而經當事人於審判程序同意作為
    證據，法院審酌該言詞陳述或書面陳述作成時之情況，認為
    適當者，亦得為證據；又當事人、代理人或辯護人於法院調
    查證據時，知有第159條第1項不得為證據之情形，而未於言
    詞辯論終結前聲明異議者，視為有前項之同意，刑事訴訟法
    第159條之5定有明文。經查，本判決以下所引用被告甲○○以
    外之人於審判外之言詞或書面陳述，對被告而言，性質上屬
    傳聞證據，惟被告已知悉有刑事訴訟法第159條第1項之情形
    ，且未於言詞辯論終結前聲明異議，本院審酌上開證據作成
    時之情況，尚無違法取證或不當之情形，復與本案之待證事
    實間具有相當之關聯性，以之作為證據應屬適當，揆諸上開
    規定，應認有證據能力。
  ㈡傳聞法則乃對於被告以外之人於審判外之言詞或書面陳述而
    為之規範。本判決以下引用之非供述證據，無刑事訴訟法第
    159條第1項規定傳聞法則之適用，因與本案待證事實具有關
    聯性，且無證據證明係公務員違法取得之物，依法自得作為
    證據。
二、認定犯罪事實所憑之證據及理由：
    訊據被告固坦承於上揭時間，將其申設之臺灣銀行帳號000-
    000000000000號帳號、第一商業銀行帳號000-00000000000
    號帳戶、兆豐商業銀行帳號000-00000000000號帳戶之提款
    卡、密碼及存摺影本，提供予真實姓名不詳暱稱「林暐書」
    之人，及如附表所示之被害人等遭以附表所示之方式詐欺後
    ，分別匯款如附表所示之金額至其提供之上開帳戶內，惟矢
    口否認有何幫助詐欺或幫助洗錢犯行，辯稱：我是要辦理貸
    款，我不知道對方是詐欺集團云云（見本院卷第84-85頁）
    。然查：
  ㈠被告於上揭時間，將其申設之臺灣銀行帳號000-00000000000
    0號帳號、第一商業銀行帳號000-00000000000號帳戶、兆豐
    商業銀行帳號000-00000000000號帳戶之提款卡、密碼及存
    摺影本，提供予真實姓名不詳暱稱「林暐書」之人，及如附
    表所示之被害人等遭以附表所示之方式詐欺後分別匯款如附
    表所示之金額至其提供之上開帳戶內等情，業據被告於警詢
    、偵查及本院準備程序中坦承不諱（見偵16526卷第11-14頁
    ），核與證人即告訴人壬○○、子○○、己○○、丁○○、戊○○於警
    詢中之證述、證人即被害人庚○○、癸○○、丙○○於警詢中之證
    述相符（見偵16526卷第17-21頁、第23-24頁、第25-29頁、
    第31-33頁、第35-36頁、第37-39頁、偵24896卷第19-22頁
    、偵26358卷第27-30頁、第43-44頁），並有上開臺灣銀行
    帳戶之開戶基本資料及存摺存款歷史明細查詢、上開第一商
    業銀行帳戶客戶基本資料及歷史交易明細表、上開兆豐銀行
    帳戶客戶基本資料、客戶存款往來交易明細表及客戶電子銀
    行自行/被代理行交易查詢、告訴人壬○○、子○○、己○○、被
    害人庚○○、癸○○、丙○○之內政部警政署反詐騙諮詢專線紀錄
    表、告訴人子○○之中國信託銀行自動櫃員機交易明細表、告
    訴人壬○○之臺外幣交易明細查詢、被害人癸○○之台新銀行自
    動櫃員機交易明細表、告訴人己○○之轉帳紀錄、被害人庚○○
    之郵政自動櫃員機交易明細表（見偵16526卷第41-101頁）
    、告訴人丁○○之網路交易明細、內政部警政署反詐騙諮詢專
    線紀錄表（見偵24896卷第23頁、第35頁）、告訴人戊○○之
    郵政存簿儲金簿封面及內頁影本、內政部警政署反詐騙諮詢
    專線紀錄表（見偵26358卷第45頁、第47頁）在卷可佐，此
    部分之事實，首堪認定。
  ㈡被告雖辯稱：係為了要申辦貸款，當時「林暐書」說不需要
    財力證明，叫我寄送存摺、提款卡就可以辦理貸款了云云（
    見本院卷第84頁），並於偵查中提出自稱「林暐書」之名片
    1紙及對方要求之資料對話紀錄（見偵16526卷第121頁），
    然查，上開資料固記載「富宜國際資產有限公司，消費金融
    專員：林暐書」等情，然該人是否是與被告聯繫之人，及聯
    繫之內容是否真係關於辦理貸款等情，均未有其他證據足資
    佐證，且該頁下方之對話紀錄僅記載對方要求提供證件、金
    融卡、存簿等資料，亦未見與申辦貸款有何關聯，再者，放
    貸機構最在乎者無非借款人之還款能力，在衡量是否借款及
    借款數額時，當須衡量對方之經濟能力、信用及財產狀況，
    「林暐書」向被告稱不需要財力證明云云，顯與常情不符，
    被告辯稱係為辦理貸款云云，不足採信。且一般人申請銀行
    活期存款帳戶極為容易且便利，未設有嚴格之資格限制，除
    非銀行活期存款帳戶使用人欲將銀行活期存款帳戶充作犯罪
    之用，否則對一般充作正常使用之銀行活期存款帳戶，並無
    刊登報紙，假借名義，加以大量收購之必要，此乃人民均知
    之常識。且邇來利用人頭帳戶作為出入帳戶以遂行財產犯罪
    之類型層出不窮，並經媒體廣為披載，此應為一般人本於一
    般認知能力所易於意會者。本件被告行為時係成年人，應具
    有相當智識經驗，被告對於上開各情自有認識。是被告應已
    認識交付帳戶之存摺、提款卡及密碼予他人使用，極可能會
    幫助他人實施詐欺取財及洗錢犯罪，被告主觀上顯具有縱使
    該他人於取得上開帳戶資料後，自行或轉交他人持以實施犯
    罪，作為向被害人施以詐欺取財犯行供匯款之用，並藉此方
    式產生遮斷金流之效果，亦不違背其本意之不確定故意至明
    。
  ㈢綜上所述，本案事證明確，應依法論科。
三、論罪科刑：
  ㈠按刑法上之幫助犯，係對於犯罪與正犯有共同之認識，而以
    幫助之意思，對於正犯資以助力，而未參與實施犯罪之行為
    者而言。又行為人提供金融帳戶提款卡及密碼予不認識之人
    ，非屬洗錢防制法第2條所稱之洗錢行為，不成立同法第14
    條第1項一般洗錢罪之正犯；如行為人主觀上認識該帳戶可
    能作為收受及提領特定犯罪所得使用，他人提領後即產生遮
    斷資金流動軌跡以逃避國家追訴、處罰之效果，仍基於幫助
    之犯意而提供，應論以幫助犯同法第14條第1項之一般洗錢
    罪（最高法院108年度台上大字第3101號刑事大法庭裁定意
    旨參照）。是核被告所為，係犯刑法第30條第1項前段、第3
    39條第1項之幫助詐欺取財罪及同法第30條第1項前段、洗錢
    防制法第14條第1項之幫助洗錢罪。
  ㈡被告以一提供上開帳戶之幫助行為，同時幫助不詳詐欺集團
    成員詐欺如附表所示之被害人等，及觸犯上開罪名，為想像
    競合犯，應依刑法第55條前段規定，從一重論以幫助洗錢罪
    。
  ㈢110年度偵字第24896號移送併辦意旨書（即附表編號7所示犯
    行）及110年度偵字第26358號移送併辦意旨書（即附表編號
    8所示犯行）所載犯罪事實，與經起訴部分具有想像競合犯
    之裁判上一罪關係，本院自得併予審理。
  ㈣被告基於幫助洗錢之不確定故意，參與構成要件以外之行為
    ，為幫助犯，爰依刑法第30條第2項規定，依正犯之刑減輕
    之。
  ㈤爰以行為人之責任為基礎，審酌被告任意將自己申辦之金融
    帳戶存摺、提款卡及密碼交付他人使用，幫助不詳詐欺集團
    成員詐欺如附表所示之被害人，致渠等各受有如附表所示之
    損害，及幫助不詳詐欺集團成員掩飾、隱匿此部分犯罪所得
    之犯罪手段、所生損害，及被告未坦承犯行，亦未賠償任何
    被害人所受損害，犯後態度無從為有利於被告之認定，兼衡
    其先前未有其他犯罪紀錄之素行，此有臺灣高等法院被告前
    案紀錄表在卷可憑，暨其於本院審理中自陳國中畢業之智識
    程度、擔任家庭主婦之生活狀況，量處如主文所示之刑，併
    就併科罰金部分諭知易服勞役之折算標準。
據上論斷，應依刑事訴訟法第299條第1項前段，洗錢防制法第14
條第1項，刑法第11條前段、第30條第1項前段、第2項、第339條
第1項、第55條前段、第42條第3項前段，刑法施行法第1條之1第
1項，判決如主文。
本案經檢察官辛○○提起公訴及移送併辦，檢察官乙○到庭執行職
務。
中　　華　　民　　國　　110 　年　　11　　月　　18　　日
                  刑事第六庭  審判長法  官  柯志民
                                    法  官  蔡逸蓉
                                    法  官  陳昱翔
以上正本證明與原本無異。
如不服本判決應於收受判決後20日內向本院提出上訴書狀，並應
敘述具體理由；其未敘述上訴理由者，應於上訴期間屆滿後20日
內向本院補提理由書（均須按他造當事人之人數附繕本）「切勿
逕送上級法院」。
告訴人或被害人如不服判決，應備理由具狀向檢察官請求上訴，
上訴期間之計算，以檢察官收受判決正本之日起算。 
                                    書記官  陳筱惠
中　　華　　民　　國　　110 　年　　11　　月　　18　　日
附錄論罪科刑法條
刑法第30條
幫助他人實行犯罪行為者，為幫助犯。雖他人不知幫助之情者，
亦同。
幫助犯之處罰，得按正犯之刑減輕之。
刑法第339條
意圖為自己或第三人不法之所有，以詐術使人將本人或第三人之
物交付者，處5年以下有期徒刑、拘役或科或併科50萬元以下罰
金。
以前項方法得財產上不法之利益或使第三人得之者，亦同。
前二項之未遂犯罰之。
洗錢防制法第14條
有第二條各款所列洗錢行為者，處7年以下有期徒刑，併科新臺
幣5百萬元以下罰金。
前項之未遂犯罰之。
前二項情形，不得科以超過其特定犯罪所定最重本刑之刑。

附表：
編號 被害人 詐欺方式 匯款時間 匯入帳戶 匯款金額 （新臺幣） 1 壬○○ 不詳詐欺集團成員向其佯稱為MOMO購物網站客服人員，因其訂單金額錯誤須解除訂單云云，致壬○○陷於錯誤，依對方指示為右列匯款。 110年3月8日21時許 被告前開臺灣銀行帳戶 4萬9987元    110年3月8日21時2分許  4萬9987元 2 庚○○ 不詳詐欺集團成員向其佯稱為GOMAJI客服人員，因平台遭駭客入侵，致庚○○信用卡遭盜刷，須協助刷退云云，致庚○○陷於錯誤，依對方指示為右列匯款。 110年3月8日21時35分許 被告前開臺灣銀行帳戶 2萬9987元 3 癸○○ 不詳詐欺集團成員向其佯稱因網路購物誤設定為批發商，須配合關閉轉帳功能云云，致癸○○陷於錯誤，依對方指示為右列匯款。 110年3月8日18時37分許 被告前開第一銀行帳戶 6610元 4 丙○○ 不詳詐欺集團成員向其佯稱因網路購物分期付款設定錯誤，須依指示辦理云云，致丙○○陷於錯誤，依對方指示為右列匯款。 110年3月8日20時11分許 被告前開第一銀行帳戶 1萬8107元    110年3月8日20時50分許  1萬1870元 5 子○○ 不詳詐欺集團成員向其佯稱為郵局人員，因子○○曾網路購物，怕開啟轉帳功能導致金錢流失，須依指示辦理云云，致子○○陷於錯誤，依對方指示為右列匯款。 110年3月8日18時25分許 被告前開第一銀行帳戶 3萬元    110年3月8日18時47分許  2萬8000元 6 己○○ 不詳詐欺集團成員向其佯稱為西堤牛排工作人員，因員工誤扣3萬元會員儲值金，須操作解除云云，致己○○陷於錯誤，依對方指示為右列匯款。 110年3月8日19時58分許 被告前開兆豐銀行帳戶 3萬4567元 7 丁○○ 不詳詐欺集團成員佯稱為內衣店客服人員，因系統更新導致誤植丁○○訂單，須配合操作取消云云，致丁○○陷於錯誤，依對方指示為右列匯款 110年3月8日21時41分許 被告前開臺灣銀行帳戶 6122元 8 戊○○ 不詳詐欺集團成員假冒床墊賣家之客服人員，向戊○○佯稱因戊○○簽收貨物時誤簽賣家魏致，致多出12件購買紀錄，須配合操作取消云云，致戊○○陷於錯誤，依對方指示匯款1萬2000元至另案被告丙○○之帳戶內，丙○○再依詐欺集團成員指示為右列匯款（即附表編號4之第2筆匯款）。 110年3月8日20時50分許 被告前開第一銀行帳戶 1萬1870元